【裁判字號】    89,易,1924
【裁判日期】    890922
【裁判案由】    侵占
【裁判全文】
臺灣板橋地方法院刑事判決                        八十九年度易字第一九二四號
    公  訴  人  臺灣板橋地方法院檢察署檢察官
    被      告  乙○○
右列被告因侵占案件，經檢察官提起公訴（八十九年度偵字第五○四七號），本院判
決如左：
    主  文
乙○○意圖為自己不法之所有，而侵占遺失物，處罰金伍仟元，如易服勞役，以參佰
元折算壹日。
    事  實
一、乙○○意圖為自己不法之所有，於民國八十八年十月八日下午十三時三十分許至
    同日下午十四時四十五分許止之某時分，在臺北縣中和市○○街九號合作金庫中
    和支庫內，拾獲甲○○所遺失票號為ＡＺ○○一一五二號、面額為新台幣（下同
    ）七十五萬元、發票人為合作金庫之支票一紙後，隨即侵吞入己，進而於同日下
    午十四時四十五分許，以所有之合作金庫高雄支庫之帳號，在上開中和支庫內提
    示上開支票而兌現七十五萬元；嗣甲○○於八十八年十月十三日，經余永才通知
    ：原約定應將合約書及為工程擔保金之七十五萬元支票一併寄交，而僅收到合約
    書並未收到支票之情，甲○○始悉上開支票遺失，而向上開中和支庫查詢後，始
    知郭俊明為上開支票之提示人。嗣經警循線查獲上情。
二、案經甲○○訴請臺灣板橋地方法院檢察署檢察官偵查起訴。
    理  由
一、訊據被告乙○○固坦承其有於上開時地提示本件票號為ＡＺ0000000號、
    面額為新台幣（下同）七十五萬元、發票人為合作金庫之支票之情，核與告訴人
    甲○○陳訴情節相符，並有被告存入上開支票之合作金庫存款憑條影本一紙在卷
    為憑。惟被告矢口否認其有何犯行，並辯稱：告訴人為代楊雅雯償還所積欠一百
    萬元，於八十八年十月八日下午二時左右在台北市美麗華飯店而交付上開支票云
    云。經查：（一）本件之支票，係告訴人甲○○為給付余永才工程擔保金，乃以
    現金向合作金庫所購之支票，嗣因余永才未收到上開支票而通知告訴人之事實，
    業經告訴人、證人余永才一致陳明在卷，並有告訴人提出於八十八年十月八日提
    領五十七萬元取款憑條影本一紙、轉帳十八萬元支出傳票影本一紙及再向合作金
    庫申購七十五萬元之支票申請單影本一份在卷為憑，且有告訴人與欣東營造有限
    公司之工程契約書影本一份在卷為證，足見告訴人陳稱：本件支票係為供工程擔
    保所用等語，應堪採信。（二）又被告雖供稱：有楊雅雯之人積欠一百萬元云云
    ，然並無證據足以佐證，且並無楊雅雯之年籍相關資料得以查證；茲以一百萬元
    之債務而言，數額並非少數，被告竟無任何債務人之年籍資料或任何相關交易憑
    證或單據，殊有違常情；況本件之支票，係告訴人提領現金、轉帳而所購得，倘
    告訴人有代他人償還債務之情，則僅支付現金與被告即可，自無須再為申購本件
    支票之必要。（三）綜上，被告空言所辯，顯係飾卸之詞，不足採信。本件事證
    已臻明確，被告犯行，堪以認定。
二、核被告意圖為自己不法之所有，而侵占遺失物，所為係犯刑法第三百三十七條之
    罪。爰審酌被告侵占之金額甚巨，暨其犯罪之動機、目的、手段、所生危害、犯
    罪後猶設詞狡賴等一切情狀，量處如主文所示之刑，併諭知易服勞役之折算標準
    ，以資懲儆。
三、被告經合法傳喚，無正當理由不到庭，本院認本件係應科罰金之案件，爰不待其
    陳述逕行判決。
據上論斷，應依刑事訴訟法第二百九十九條第一項前段、第三百零六條，刑法第三百
三十七條、第四十二條第二項，罰金罰鍰提高標準條例第一條前段、第二條，判決如
主文。本案經檢察官陳炎辰到庭執行職務。
中      華      民      國    八十九    年      九      月    二十二    日
                              臺灣板橋地方法院刑事第二庭
                                      法  官  梁宏哲
右正本證明與原本無異
如不服本判決應於送達後十日內向本院提出上訴狀
                                      書記官  周百川
中      華      民      國    八十九    年      九      月    二十二    日
附錄本案論罪科刑法條全文：
刑法第三百三十七條：意圖為自己或第三人不法之所有，而侵占遺失物、漂流物或其
                    他離本人所持有之物者，處五百元以下罰金。


司法院資訊處製作；財團法人民間司法改革基金會備份。
